【裁判字號】    95,簡上,160
【裁判日期】    951031
【裁判案由】    違反動產擔保交易法
【裁判全文】
臺灣彰化地方法院刑事判決             95年度簡上字第160號
公  訴  人  臺灣彰化地方法院檢察署檢察官
上  訴  人
即  被  告  甲○○
上列上訴人因違反動產擔保交易法案件，不服本院員林簡易庭九
十五年度員簡字第二四六號，中華民國九十五年五月十六日第一
審簡易判決（聲請簡易判決處刑案號：臺灣彰化地方法院檢察署
九十五年度偵字第三五０六號），提起上訴，本院管轄第二審合
議庭判決如下︰
    主  文
原判決撤銷。
甲○○動產擔保交易之債務人，意圖不法之利益，將標的物出質
，致生損害於債權人，處有期徒刑月，如易科罰金，以佰元
折算壹日。
    事  實
一、甲○○於民國（下同）九十四年三月三十一日，以其所有之
    車號九六二七－ＦＷ自小客車，向日盛商業銀行股份有限公
    司（下簡稱日盛銀行）辦理動產抵押貸款新臺幣（下同）六
    十二萬元，約定自九十四年四月三十日起，至九十八年三月
    三十一日止，分四十八期攤還本息，每月繳付一萬七千二百
    九十八元，並約定在價金未付清前，車輛停放地點於甲○○
    位於彰化縣員林鎮○○路○段八十一巷三一一號之住所。在
    抵押物所擔保之債務未完全清償前，被告僅得依約佔有使用
    ，不得任意遷移、移轉、抵押或為其他處分。又日盛銀行依
    與告訴人匯豐汽車股份有限公司之約定，將上開債權及動產
    抵押權讓與匯豐公司。詎甲○○僅支付三期後，即未依約繳
    款，且甲○○意圖為自己不法之利益，竟將標的物質押予某
    姓名、年籍不詳，綽號「阿成」之男子，致匯豐公司追索無
    著，受有損害。
二、案經被害人匯豐汽車股份有限公司訴由臺灣彰化地方法院檢
    察署檢察官聲請簡易判決處刑。
    理  由
一、按被告經合法傳喚，無正當之理由不到庭者，得不待其陳述
    ，逕行判決，刑事訴訟法第三百七十一條定有明文。被告甲
    ○○經本院合法傳喚，無正當之理由不到庭，有本院送達證
    書在卷可稽，本院不待其陳述，逕行判決，核先說明。
二、上揭犯罪事實，上訴人即被告甲○○於偵訊中固拒絕認罪，
    惟上訴人既對上揭事實坦承不諱，核與告訴代理人曹偉峰於
    警詢中指述及偵查中證述情節相符，此外，復有貸款暨動產
    抵押契約書、動產擔保交易動產抵押設定債權人變更登記申
    請書及動產擔保交易（動產抵押）權利移轉契約書影本各一
    份附卷可按。本件事證明確，被告犯行洵堪認定。
三、被告行為後，刑法於九十四年二月二日修正公布，並於九十
    五年七月一日施行，關於本案應適用之新、舊法，茲比較如
    下：
  (一)刑法第二條第一項規定，係規範行為後法律變更所生新舊
      法律比較適用之準據法，於九十五年七月一日刑法施行後
      ，應適用刑法第二條第一項之規定，為「從舊從輕」之比
      較（最高法院九十五年五月二十三日第八次刑事庭會議決
      議第一點第一項參照）。
  (二)修正前罰金罰鍰提高標準條例第二條前段（現已刪除）規
      定，就其原定數額提高為一百倍折算一日，則本件被告行
      為時之易科罰金折算標準，應以銀元三百元折算一日，經
      折算為新臺幣後，應以新臺幣九百元折算為一日。惟修正
      後刑法第四十一條第一項前段則規定：「犯最重本刑為五
      年以下有期徒刑，而受六個月以下有期徒刑或拘役之宣告
      者，得以新臺幣一千元、二千元或三千元折算一日，易科
      罰金」，比較修正前後之易科罰金折算標準，以九十五年
      七月一日修正公布施行前之規定，較有利於被告，則應適
      用修正前刑法第四十一條第一項前段規定，定其折算標準
      。
  (三)依刑法第二條第一項規定為「從舊從輕」之新、舊刑法比
      較時，應就罪刑有關之共犯、未遂犯、連續犯、想像競合
      犯、牽連犯以及累犯加重、自首減輕、暨其他法定加減原
      因、與加減例等一切情形，綜其全部之結果，而為比較，
      再適用有利於行為人之法律處斷，而不得一部割裂分別適
      用不同之新舊法（最高法院二十四年上字第四六三四號判
      例意旨、九十五年第八次刑事庭會議決議參照）。則經綜
      合比較新、舊法之結果，以被告行為時之舊法較有利於被
      告，依刑法第二條第一項前段規定，本案自應適用被告行
      為時之法律即修正前刑法第四十一條第一項有關易科罰金
      之規定。
四、核被告所為，係犯動產擔保交易法第三十八條之不法處分標
    的物罪。原審依據刑事訴訟法第四百四十九條第一項前段、
    第四百五十四條第二項，動產擔保交易法第三十八條，刑法
    第十一條前段、修正前刑法第四十一條第一項前段，修正前
    罰金罰鍰提高標準條例第一條前段、第二條，逕為簡易判決
    處被告有期徒刑三月，並諭知易科罰金之折算標準，其認事
    用法並無不當，量刑亦甚妥適，惟因上述刑法修正施行之結
    果，而不及就「易科罰金」之折算標準比較新、舊法之適用
    ，致無可維持，故被告之上訴雖無理由，仍應由本院撤銷改
    判。爰審酌被告犯罪之動機、方法、目的，所生危害等一切
    情狀，量處如主文所示之刑，並諭知易科罰金之折算標準，
    以示懲處。
據上論斷，應依刑事訴訟法第四百五十五條之一第一項、第三項
、第三百七十一條、第三百六十九條第一項前段、第三百六十四
條、第二百九十九條第一項前段，動產擔保交易法第三十八條，
刑法第十一條前段、第二條第一項、修正前刑法第四十一條第一
項前段，罰金罰鍰提高標準條例第一條前段、修正前罰金罰鍰提
高標準條例第二條，判決如主文。
本件經檢察官洪紹文到庭執行職務。
中    華    民    國    95    年    10    月    31    日
                  刑事第一庭    審判長法  官  葉 榮 郎
                                      法  官  郭 麗 萍
                                      法  官  胡 宜 如
以上正本證明與原本無異。
本件不得上訴。
中    華    民    國    95    年    10    月    31    日
                                      書記官  吳 金 良
附錄法條:動產擔保交易法第38條
動產擔保交易法第38條
 (處分標的物之處罰)
動產擔保交易之債務人，意圖不法之利益，將標的物遷移、出賣
、出質、移轉、抵押或為其他處分，致生損害於債權人者，處3
年以下有期徒刑、拘役或科或併科6000元以下之罰金。


司法院資訊處製作；財團法人民間司法改革基金會備份。
